臺灣板橋地方法院交通事件裁定　　　 　96年度交聲字第263號
原處分機關　交通部公路總局臺北區監理所板橋監理站
異　議　人
即受處分人　甲○○
上列受處分人因違反道路交通管理處罰條例案件，對於交通部公
路總局臺北區監理所板橋監理站於民國九十六年二月六日所為之
處分（板監裁字裁四一－Ａ00000000號）聲明異議，本
院裁定如下：
    主　文
原處分撤銷。
甲○○駕駛機器腳踏車，不在規定車道行駛，處罰鍰新臺幣陸佰
元，並記違規點數壹點。
    理  由
一、原處分意旨略以：異議人即受處分人甲○○於民國九十四年
    四月二十九日八時二十八分許，駕駛車號ＤＱＥ－七○三號
    輕型機車，行經臺北市○○○路與新生南路路口時，因行駛
    公車專用道，經臺北市政府警察局交通警察大隊執勤警員拍
    照取證，依違反道路交通管理處罰條例第四十五條第十三款
    規定，以臺北市政府警察局北市警交大字第Ａ000000
    00號舉發違反道路交通管理事件通知單（下稱舉發通知單
    ）逕行舉發。嗣異議人因住居所遷移致未收受舉發通知單，
    經裁處最低額罰鍰後提出申訴，案經函轉原舉發單位查覆結
    果，仍認異議人有「機器腳踏車，不在規定車道行駛」之違
    規行為且違規事實明確，乃依前揭道路交通管理處罰條例第
    四十五條第十三款（裁決書贅載「第一項」）及違反道路交
    通管理事件統一裁罰基準表之規定，裁處異議人罰鍰新臺幣
    （下同）六百元。
二、異議意旨略以：因舉發時間屬上班尖峰時間，機車車輛眾多
    ，停等紅燈時伊之機車位於內側車道前之機車停止格內，燈
    號變換後所有機車同時匯入機車車道，造成伊之機車無法立
    即切入機車車道，而有暫時性行駛公車專用道之行為，此應
    屬合理容許之範圍云云。
三、按劃設於道路上之車種專用車道標字，用於指示僅限於某種
    類型車輛行駛之專用車道，依規定行駛之車輛種類名稱標寫
    之，如使用之標字為「公車專用」，則表示該車道為公共汽
    車之行車專用道，道路交通標誌標線號誌設置規則第一百七
    十五條第一項定有明文。次按道路交通管理處罰條例所稱之
    汽車，包括機器腳踏車，該條例第三條第八款定有明文；而
    汽車駕駛人，爭道行駛有「機器腳踏車，不在規定車道行駛
    」者，處新臺幣六百元以上一千八百元以下罰鍰，並記違規
    點數一點，同條例第四十五條第十三款、第六十三條第一項
    第一款分別定有明文。
四、經查：
    (一)異議人即受處分人甲○○於九十四年四月二十九日八時二
      十八分許，駕駛車號ＤＱＥ－七○三號輕型機車，行經臺
      北市○○○路與新生南路路口時，確有行駛於公車專用道
      之行為，此部分異議人不爭執，復有當場採證之照片一幀
      及前開舉發通知單一紙附卷可稽，足認異議人當時所騎之
      機車，確有行駛於公車專用道上無誤。
    (二)按公車專用道之設置，乃為使公共汽車能有一專用之車道
      行駛，免除其在其他車道與一般車輛形成交通堵塞的情況
      ，以發揮大眾運輸工具之便捷功能，故除於特定時間允許
      非屬公共汽車之車輛（僅限於汽車，不包括機車）行駛之
      外，於非屬公車專用道開放時間，其它非屬公共汽車之任
      何車輛，除非經過特許（如經核發許可證）或係特種車輛
      （如消防車、救護車等），均不得在該專用道上行駛。而
      汽車駕駛人行車時，除有執行指揮交通勤務之警員或受委
      託指揮交通者之指揮外，均應依照標誌、標線行駛，縱使
      有交通壅塞之情形，亦須由有指揮權之人或有權發布命令
      之機關，依照各地行車狀況調整分配車道之使用及行駛方
      式，而非各汽車駕駛人得依據自己對交通動線之認知，擅
      自決定行駛路線，否則交通主管機關何須繪製標線、設置
      標誌或規劃車道。查本件異議人行經之處，其車道上噴有
      「公車專用」字樣明顯易見，既設有「公車專用」標線供
      駕駛人遵循辨識，而異議人為合法領有駕駛執照之人，本
      應隨時注意及遵守道路交通標誌、標線、號誌。縱有如異
      議人所言有待轉機車數量眾多，難以同時匯入慢車道行駛
      等情，異議人亦不得因此個人情狀即得任意行駛於公車專
      用道上；蓋為維護交通秩序，車輛分流實有其必要，機車
      應依規定車道行駛，如違規行駛公車專用道，勢必影響該
      專用道之車流與機車騎士之安全，況當時如有異議人所稱
      慢車道壅塞之情形，異議人為保護己身安全及維護行車秩
      序，更應減速循序駛入慢車道，而無捨此違規行駛於公車
      專用道，與公車共同爭道行駛之理。是異議人之前開辯解
      ，無非係事後卸責之詞，並非其違規行為之正當化事由，
      委無可採。
五、綜上，異議人確有「機器腳踏車，不在規定車道行駛」之違
    規行為，本件異議為無理由。惟汽車駕駛人有上開違規行為
    者，除依道路交通管理處罰條例第四十五條第十三款規定，
    應裁處六百元以上一千八百元以下罰鍰外，依同條例第六十
    三條第一項第一款規定，應並記違規點數一點；是原處分機
    關僅裁罰異議人罰鍰六百元，漏未引據上開規定並記違規點
    數，容有未洽。從而，異議人之異議雖無理由，然原處分既
    有前揭瑕疵而無可維持，即應由本院撤銷原處分，自為裁罰
    如主文所示，以期適法。
六、據上論斷，應依道路交通管理處罰條例第八十七條第二項，
    道路交通案件處理辦法第二十條前段，裁定如主文。
中　　華　　民　　國　　96　　年　　4 　　月　　14　　日
                    交通法庭    法　官  絲鈺雲
以上正本證明與原本無異
如不服本裁定應於送達後5日內向本院提出抗告狀
                                書記官　蔡美如
中　　華　　民　　國　　96　　年　　4 　　月　　17　　日
